臺灣高等法院高雄分院刑事判決　　　　 96年度上易字第486號
上　訴　人
即　被　告　丙○○
　　　　　　　　　　（現於臺灣屏東監獄執行中）
上列上訴人因竊盜案件，不服臺灣屏東地方法院95年度易字第65
5 號中華民國96年3 月27日第一審判決（起訴案號：臺灣屏東地
方法院檢察署95年度偵字第5121號、第5289號、第5612號），提
起上訴，本院依簡式審判程序判決如下：
    主  文
原判決關於有罪部分撤銷。
丙○○所犯如附表二所示之竊盜罪，各處如附表二所示之刑，應
執行有期徒刑貳年肆月，扣案之鐵剪壹支沒收。
    事  實
一、丙○○與傅發展（業經原審判處有期徒刑1 年確定）共同基
    於意圖為自己不法所有之犯意聯絡，於附表一編號1 所示之
    時間、地點，徒手竊取如附表一編號1 所示之財物，得手後
    即將所竊得之物持往如附表一編號1 所示之資源回收場販售
    ，得款朋分花用。
二、丙○○復與姓名年籍不詳之成年男子，於附表一編號2 至編
    號5 所示之時間、地點，徒手竊取如附表一編號2 至編號5
    所示之財物，得手後即將所竊得之物持往如附表一編號2 至
    編號5 所示之資源回收場販售，得款朋分花用。嗣因王永豪
    涉犯竊盜案件為警查獲後供出共犯，經警通知丙○○到案說
    明，丙○○坦承與王永豪為附表一編號6 、7 所示犯行，並
    於有偵查犯罪職權之公務員或機關知悉前，主動向警方供承
    有為附表一編號2 至編號5 所示犯行並接受裁判。
三、丙○○又與王永豪（業經原審判處有期徒刑1 年6 月確定）
    共同基於意圖為自己不法所有之犯意聯絡，於附表一編號6
    所示之時間、地點，徒手竊取如附表一編號6 所示之財物，
    得手後即將所竊得之物持往如附表一編號6 所示之資源回收
    場販售，得款朋分花用。
四、丙○○再與王永豪、吳增文（業經原審判處有期徒刑8 月確
    定）、陳光春（業經原審判處有期徒刑6 月確定）共同意圖
    為自己不法之所有，並基於結夥三人以上竊盜之犯意聯絡，
    於附表一編號7 所示之時間、地點，徒手竊取如附表一編號
    7 所示之財物，得手後即將所竊得之物持往如附表一編號7
    所示之資源回收場販售，得款朋分花用。
五、丙○○另與傅發展共同意圖為自己不法之所有，並基於攜帶
    兇器竊盜之犯意聯絡，於附表一編號8 所示之時間，共乘車
    牌號碼PEO-307 號重型機車，攜帶丙○○所有客觀上具有危
    險性，足以危害人之生命、身體安全，可供兇器使用之鐵剪
    1 支，至附表一編號8 所示之地點，以該鐵剪剪斷甲○○所
    有之電纜線2 條（長約5 公尺）而竊取之，得手後旋經警據
    報查獲，並扣得上開鐵剪1 支。
六、案經屏東縣警察局內埔分局、潮州分局分別報請臺灣屏東地
    方法院檢察署檢察官偵查起訴。
    理  由
壹、程序方面
    本件上訴人即被告丙○○所犯係死刑、無期徒刑、最輕本刑
    為3 年以上有期徒刑以外之罪，渠於審理程序中就被訴事實
    為有罪之陳述，經審判長告知簡式審判程序之旨，並聽取公
    訴人及被告之意見後，本院認為適宜進行簡式審判程序，合
    先敘明。
貳、實體方面
一、訊據上訴人即被告丙○○（下稱被告）對上揭事實坦承不諱
    ，核與證人即共同被告王永豪、傅發展、吳增文、陳光春於
    警詢、偵查中證述之情節相符，並與證人即被害人戊○○、
    庚○○、林錫榮、己○○、甲○○、證人丁○○、辛○○、
    楊少雲、鄧振亮於警詢之證述；證人楊俊銘於警詢及原審之
    證述；證人即承辦員警李偉豪於原審證述之情節相符；復有
    鐵剪1 支扣案及搜索扣押筆錄、扣押物品目錄表、贓物認領
    保管單、照片等件附卷可資佐證。被告之自白經核既與事實
    相符，自得採為論科之依據，事證明確，其犯行洵堪認定。
二、核被告就附表一編號1至編號6所為，係犯刑法第320條第1項
    之竊盜罪；附表一編號7所為，係犯刑法第321 條第1項第4
    款之結夥三人以上竊盜罪。按刑法第321條第1項第3 款之攜
    帶兇器竊盜罪，係以行為人攜帶兇器竊盜為其加重條件，所
    謂兇器，其種類並無限制，凡客觀上足對人之生命、身體構
    成威脅，具有危險性之兇器均屬之；被告與傅發展為附表一
    編號8 所示犯行時攜帶之鐵剪，為金屬製品，質地堅硬、銳
    利之物，足以對人之生命、身體造成威脅，可認定為兇器，
    是核被告此部分所為犯行，係犯刑法第321條第1 項第3款之
    攜帶兇器竊盜罪。被告與傅發展就附表一編號1、8所示犯行
    ；被告與姓名年籍不詳之成年男子，就附表一編號2至編號5
    所示犯行；被告與王永豪就附表一編號6 所示犯行；被告與
    王永豪、吳增文、陳光春就附表一編號7 所示犯行，均有犯
    意聯絡及行為分擔，均應論以共同正犯。被告所犯上開8 罪
    間，犯意各別，行為互殊，皆可獨立評價，均應予分論併罰
    。再本件係因王永豪涉犯竊盜案件為警查獲後供出共犯，經
    警通知被告到案說明，被告除坦承與王永豪為附表一編號6
    、7 所示之犯行外，並於警方知悉前，主動向警方供承其有
    為附表一編號2至5所示犯行等情，業據證人李偉豪於原審審
    理時證述明確，堪認被告就附表一編號2至5所示犯行部分，
    係對於未發覺之犯罪自首而接受裁判，爰依刑法第62條前段
    之規定減輕其刑。
三、原審予以論罪科刑，固非無見，然查：(一)按沒收為從刑，應
    附隨於主刑項下宣告沒收。原判決認定被告於附表一編號8
    所示竊盜犯行，係攜帶其所有足供兇器使用之鐵剪1 支為之
    ，該鐵剪1 支即應附隨於該部分犯罪之主刑項下宣告沒收。
    乃原判決未於附表二編號8 之主刑項下附隨宣告沒收該鐵剪
    ，竟於本件主文欄定應執行之刑後，逕自諭知扣案之鐵剪1
    支沒收，尚有未洽。(二)本件係因王永豪涉犯竊盜案件為警查
    獲後供出共犯，經警通知被告到案說明，被告坦承與王永豪
    為附表一編號6 、7 所示犯行，並於有偵查犯罪職權之公務
    員或機關知悉前，主動向警方供承有為附表一編號2 至5 所
    示犯行並接受裁判，堪認被告所為已符合刑法自首之要件，
    並對其所為犯行有悛悔之意，應依刑法第62條前段之規定減
    輕其刑。乃原判決認被告係因遭警查獲共犯始自首犯行，難
    認知所悔悟，爰不予減輕其刑，亦有未當。(三)被告雖為本件
    8 次竊盜犯行，惟尚難因此遽認其有犯罪之習慣，原判決認
    被告有犯罪習慣，而依竊盜犯贓物犯保安處分條例第3 條第
    1 項（原判決誤引修正前竊盜犯贓物犯保安處分條例第3 條
    第1 項第1 款）、第5 條第1 項前段規定，諭知被告應於刑
    之執行前入勞動處所強制工作3 年，亦有未合（詳後述）。
    被告上訴意旨認原審量刑過重，指摘原判決不當，為有理由
    ，且原判決既有上揭可議之處，即屬無可維持，自應由本院
    將原判決撤銷改判。審酌被告正值青壯，竟不循正途謀生，
    猶思不勞而獲，而以竊盜之方式取得財物，行為實不足取，
    更造成社會治安之破壞，自應受相當之刑事非難，惟念被告
    犯後能坦承全部犯行、深表悔意、態度良好等一切情狀，分
    別量處如主文所示之刑，並定其應執行刑為有期徒刑2 年4
    月。扣案被告所有供附表一編號8 竊盜犯罪所用之鐵剪1 支
    ，應附隨於附表二編號8 主刑之下，依刑法第38條1 項第2
    款之規定宣告沒收，再於主文欄定應執行之刑後，併為沒收
    之諭知。
四、檢察官雖認被告一再犯罪，顯有犯罪之習慣，應依竊盜犯贓
    物犯保安處分條例第3條第1項之規定，諭知於刑之執行前令
    入勞動場所強制工作云云。然查，被告雖曾因竊盜案件，經
    臺灣屏東地方法院以95年度易字第717號判處有期徒刑2年8
    月確定，惟該案之犯罪時間是95年9月21日至95年9月28日，
    係在本案犯罪時間（95年7月底某日至95年9月16日）之後，
    是被告於本案竊盜犯行之前，並無竊盜之前科紀錄，此有臺
    灣高等法院被告前案紀錄表在卷可稽，尚無積極證據證明被
    告係以犯竊盜罪為其經濟生活之主要支柱；再者，經本院於
    審理中調查得知，被告之犯罪動機係因其僅國中畢業，智識
    程度不高，成長環境不若常人順遂，經濟狀況不甚充裕，且
    受制於施用毒品需相當之花費，始一時失慮犯下數起竊盜犯
    行，其犯罪多係因客觀環境所致，犯後亦坦承犯罪、深表悔
    意、態度良好。準此，顯難認被告具有犯罪之習慣，即與竊
    盜犯贓物犯保安處分條例第3條第1項「有犯罪之習慣者」之
    規定有間。職是，本院認尚無令被告於刑之執行前入勞動處
    所強制工作之必要。
五、被告基於意圖為自己不法所有之犯意，於附表3 所示之時間
    、地點，徒手竊取其父乙○○所有如附表3 所示之財物，所
    犯刑法第320條第1項之竊盜罪部分，業據其父乙○○於原審
    審理中撤回告訴，並經原審判決公訴不受理確定，本院自不
    予論列。
據上論結，應依刑事訴訟法第369條第1項前段、第364條、第299
條第1項前段，刑法第28條、第320條第1項、第321條第1項第3款
、第4款、第62條前段、第38條第1項第2款、第51條第5款，刑法
施行法第1條之1，判決如主文。
本案經檢察官沈紹嘉到庭執行職務。
中　　華　　民　　國　　96　　年　　6 　　月　　29　　日
                  刑事第七庭    審判長法  官 莊飛宗
                                      法  官 黃憲文
                                      法  官 孫啟強
以上正本證明與原本無異。
不得上訴。
中　　華　　民　　國　　96　　年　　6 　　月　　29　　日
　　　　　　　　　　　　　　　　　　　書記官 黃富美
附錄本件判決論罪科刑法條：
刑法第320條：
意圖為自己或第三人不法之所有，而竊取他人之動產者，為竊盜
罪，處 5 年以下有期徒刑、拘役或 5 百元以下罰金。
意圖為自己或第三人不法之利益，而竊佔他人之不動產者，依前
項之規定處斷。
前二項之未遂犯罰之。
刑法第321條：
犯竊盜罪而有左列情形之一者，處 6 月以上、 5 年以下有期徒
刑：
一  於夜間侵入住宅或有人居住之建築物、船艦或隱匿其內而犯
    之者。
二  毀越門扇、牆垣或其他安全設備而犯之者。
三  攜帶兇器而犯之者。
四  結夥三人以上而犯之者。
五  乘火災、水災或其他災害之際而犯之者。
六  在車站或埠頭而犯之者。
前項之未遂犯罰之。
附表一：
┌──┬────────┬───┬────┬────────┐
│編號│犯罪之時間、地點│被害人│所得財物│竊得之物變賣情形│
├──┼────────┼───┼────┼────────┤
│    │95年7 月底某日12│戊○○│鐵板1 塊│於不詳時間販售予│
│    │時30分許        │      │        │不詳之資源回收場│
│ 1. ├────────┤      │        │，得款新臺幣（下│
│    │屏東縣竹田鄉西勢│      │        │同）300 元。    │
│    │村產業道路旁高架│      │        │                │
│    │橋下空地        │      │        │                │
├──┼────────┼───┼────┼────────┤
│    │95年8 月初某日13│屏東縣│水溝蓋3 │於95年8 月初某日│
│    │時許            │竹田鄉│塊      │，至位於屏東縣內│
│    ├────────┤竹田國│        │埔鄉○○村○○路│
│ 2. │屏東縣竹田鄉竹田│小    │        │128 號之瑾順資源│
│    │國小            │      │        │回收場，販售予不│
│    │                │      │        │知情之楊少雲，得│
│    │                │      │        │款600 元。      │
├──┼────────┼───┼────┼────────┤
│    │95年8 月初某日13│屏東縣│水溝蓋10│於95年8 月初某日│
│    │時許　　　　　　│萬巒鄉│塊      │，至位於屏東縣內│
│    ├────────┤萬巒國│        │埔鄉○○村○○路│
│ 3. │屏東縣萬巒鄉萬巒│中    │        │128 號之瑾順資源│
│    │國中            │      │        │回收場，販售予不│
│    │                │      │        │知情之楊少雲，得│
│    │                │      │        │款1,000元。     │
├──┼────────┼───┼────┼────────┤
│    │95年8 月18日18時│庚○○│工型鋼鐵│於同日19時許，至│
│    │許              │      │5 支    │位於屏東縣萬丹鄉│
│    ├────────┤      │        │四維村丹榮路992 │
│ 4. │屏東縣內埔鄉富田│      │        │號之資源回收場，│
│    │村里北路49號旁之│      │        │販售予不知情之楊│
│    │鐵工廠          │      │        │俊銘，得款1,000 │
│    │                │      │        │元。            │
├──┼────────┼───┼────┼────────┤
│    │95年8 月18日21時│林錫榮│鐵條50公│於不詳時間，至位│
│    │許              │      │斤      │於屏東縣萬丹鄉四│
│ 5. ├────────┤      │        │維村丹榮路992 號│
│    │屏東縣內埔鄉東寧│      │        │之資源回收場，販│
│    │村康寧路297 號前│      │        │售予不知情之楊俊│
│    │空地            │      │        │銘，得款300 元。│
├──┼────────┼───┼────┼────────┤
│    │95年8 月15日20時│屏東縣│廁所鋁門│於同日21時30分許│
│    │許              │田鄉竹│5 片    │，至位於屏東縣萬│
│    ├────────┤國小  │        │丹鄉○○村○○路│
│ 6. │屏東縣竹田鄉竹田│      │        │992 號之資源回收│
│    │國小            │      │        │場，販售予不知情│
│    │                │      │        │之楊俊銘，得款1,│
│    │                │      │        │500 元。        │
├──┼────────┼───┼────┼────────┤
│    │95年8 月18日15時│己○○│鋼筋鐵條│於同日17時許，至│
│    │許　　　　　　　│      │150 公斤│位於屏東縣內埔鄉│
│ 7. ├────────┤      │        │義亭村昇華路之正│
│    │屏東縣內埔鄉內埔│      │        │興資源回收場，販│
│    │村光明路202 巷16│      │        │售予不知情之鄧振│
│    │號旁之建築工地  │      │        │亮，得款2080元。│
├──┼────────┼───┼────┼────────┤
│    │95年9 月16日10時│甲○○│電纜線2 │為警當場查獲    │
│ 8. ├────────┤      │條      │                │
│    │屏東縣竹田鄉履豐│      │        │                │
│    │村豐明路20號    │      │        │                │
└──┴────────┴───┴────┴────────┘
 附表二：
┌──┬─────┬────────┬────────┐
│編號│ 犯罪事實 │    所犯罪名    │    主  文      │
├──┼─────┼────────┼────────┤
│ 1. │如附表一編│共同竊盜（刑法第│丙○○共同竊盜，│
│    │號1 所示  │320 條第1 項）  │處有期徒刑肆月。│
├──┼─────┼────────┼────────┤
│ 2. │如附表一編│共同竊盜（刑法第│丙○○共同竊盜，│
│    │號2 所示  │320 條第1 項）  │處有期徒刑參月。│
├──┼─────┼────────┼────────┤
│ 3. │如附表一編│共同竊盜（刑法第│丙○○共同竊盜，│
│    │號3 所示  │320 條第1 項）  │處有期徒刑參月。│
├──┼─────┼────────┼────────┤
│ 4. │如附表一編│共同竊盜（刑法第│丙○○共同竊盜，│
│    │號4 所示  │320 條第1 項）  │處有期徒刑參月。│
├──┼─────┼────────┼────────┤
│ 5. │如附表一編│共同竊盜（刑法第│丙○○共同竊盜，│
│    │號5 所示  │320 條第1 項）  │處有期徒刑參月。│
├──┼─────┼────────┼────────┤
│ 6. │如附表一編│共同竊盜（刑法第│丙○○共同竊盜，│
│    │號6 所示  │320 條第1 項）  │處有期徒刑肆月。│
├──┼─────┼────────┼────────┤
│ 7. │如附表一編│結夥三人以上竊盜│丙○○結夥三人以│
│    │號7 所示  │（刑法第321 條第│上竊盜，處有期徒│
│    │          │1 項第4 款）    │刑捌月。        │
├──┼─────┼────────┼────────┤
│ 8. │如附表一編│共同攜帶兇器竊盜│丙○○共同攜帶兇│
│    │號8 所示  │（刑法第321 條第│器竊盜，處有期徒│
│    │          │1項 第3 款）    │刑捌月，扣案之鐵│
│    │          │                │剪壹支沒收。    │
└──┴─────┴────────┴────────┘
附表三：
┌──┬────────┬───┬────┐
│編號│犯罪之時間、地點│被害人│所得財物│
├──┼────────┼───┼────┤
│    │95年8 月初某日  │乙○○│鐵片及螺│
│ 1. ├────────┤      │桿1 堆  │
│    │屏東縣竹田鄉竹田│      │        │
│    │村公正路116號   │      │        │
├──┼────────┼───┼────┤
│    │95年8 月4 日16時│同上  │模型鐵8 │
│ 2. ├────────┤      │組      │
│    │同上            │      │        │
├──┼────────┼───┼────┤
│    │95年8 月11日16時│同上  │鐵片61公│
│ 3. ├────────┤      │斤      │
│    │同上            │      │        │
├──┼────────┼───┼────┤
│    │95年8 月15日16時│同上  │鐵片114 │
│ 4. ├────────┤      │公斤    │
│    │同上            │      │        │
├──┼────────┼───┼────┤
│    │95年8 月22日11時│同上  │鐵片、螺│
│ 5. ├────────┤      │絲母    │
│    │同上            │      │        │
└──┴────────┴───┴────┘
